【裁判字號】    92,易,1602
【裁判日期】    920808
【裁判案由】    詐欺
【裁判全文】
臺灣臺中地方法院刑事判決                        九十二年度易字第一六二號
    公  訴  人  臺灣臺中地方法院檢察署檢察官
    被      告  甲○○
右列被告因詐欺案件，經檢察官聲請簡易處刑（九十二年度偵字第一０三一、四三八
三號），本院改依通常程序審理後，判決如左：
    主  文
甲○○幫助意圖為自己不法之所有，以詐術使人將本人之物交付，處拘役伍拾日，如
易科罰金，以參佰元折算壹日。
    事  實
一、甲○○前於民國（下同）八十一年間因重傷害案件，經臺灣高雄地方法院判處有
    期徒刑一年，復經臺灣高等法院高雄分院判處上訴駁回確定，於八十三年四月十
    三日執行完畢，又於九十年間因竊盜、恐嚇案件，經臺灣嘉義地方法院判處應執
    行有期徒刑三年八月確定，現執行中（均未構成累犯）。甲○○於九十年二月間
    ，依報紙廣告得知有人出價租用存摺，即依報載電話與姓名年籍不詳之成年男子
    「林先生」連繫，其可預見提供帳戶予姓名年籍不詳之成年男子「林先生」使用
    ，將供非法犯行之用，惟在不違背其本意下，竟貪圖不法利益，而基於幫助他人
    財產犯罪之不確定故意，於九十年二月十三日某時，在臺中市○○區○○路口附
    近，以每本新臺幣（下同）五百元之代價，將其於當日所申領之匯通商業銀行（
    下稱匯通銀行）豐原分行帳號0000000000000號帳戶之存摺及提款
    卡，出租予該「林先生」使用，約定租用期間為三個月。「林先生」即與不詳姓
    名之人組成詐騙集團，於同年六月十二日在自由時報刊登代辦銀行信用貸款之廣
    告，俟乙○○依廣告所載之電話號碼與自稱「王惠娟」之成年女子（真實姓名年
    籍不詳）聯絡，「王惠娟」告知須先至匯通銀行開戶，並辦理電話語音轉帳功能
    ，再以須取得電話語音轉帳密碼以和銀行照會有此功能，使乙○○於同年六月十
    五日陷於錯誤，依「王惠娟」先後之指示，告知「王惠娟」電話語音轉帳密碼，
    再變更密碼，並於帳戶內存妥一萬五千元為財力證明。嗣於同年六月十八日，乙
    ○○始發覺其帳戶內之存款一萬五千元，業已遭詐騙集團成員利用「舊密碼預約
    轉帳」功能，將上開款項轉帳至匯通銀行豐原分行0000000000000
    號即甲○○之帳戶內，而遭詐騙一萬五千元，隨即報警，甲○○之帳戶隨即遭凍
    結，而未為詐騙集團之人所領走，再為警查獲甲○○。
二、案經乙○○訴由臺中市警察局第一分局報請臺灣臺中地方法院檢察署檢察官聲請
    簡易處刑，本院臺中簡易庭認為不宜以簡易判決處刑，移由本院改依通常程序審
    理。
    理  由
一、訊據被告甲○○對右揭時地出租上開帳戶之存摺及提款卡之事自承在卷，惟辯稱
    ：不知對方要拿來做詐騙使用云云。惟查：
（一）被告甲○○將其所申領之匯通銀行帳戶以五百元代價出租予林先生之事實，業
      據被告供明屬實；又上開銀行帳戶遭詐騙集團，以代辦銀行信用貸款，須取得
      電話語音轉帳密碼以便和銀行照會有此功能，再通知被害人變更密碼，且須存
      入一萬五千元財力證明，而詐得被害人乙○○告知舊語音轉帳密碼及將款項存
      入，詐騙集團再以「舊密碼預約轉帳」功能，將乙○○之款項轉匯至甲○○上
      開匯通銀行帳戶等情，亦經告訴人乙○○證述在卷，並有乙○○之匯通銀行存
      摺影本、被告上開匯通銀行帳戶之開戶資料及帳戶往來明細可佐，觀諸卷附上
      開乙○○匯通銀行存摺及被告匯通銀行帳戶所列之資金往來明細，於九十年六
      月十八日確有一萬五千元自告訴人乙○○之帳戶，以語音預約轉帳方式轉出至
      被告匯通銀行上開帳戶0000000000000號，足見被告上開帳戶確
      係供詐騙集團使用，該詐騙集團之人應成立詐欺取財犯行甚明。
（二）再按刑法上之故意，分為直接故意（確定故意）與間接故意（不確定故意），
      「行為人對於構成犯罪之事實，明知並有意使其發生者」為直接故意。「行為
      人對於構成犯罪之事實，預見其發生而其發生並不違背其本意者」為間接故意
      ；而間接故意與有認識的過失之區別，在於二者對構成犯罪之事實雖均預見其
      能發生，但前者對其發生並不違背其本意，後者則確信其不發生。且幫助犯之
      成立，以行為人主觀上認識被幫助者正欲從事犯罪或係正在從事犯罪，且該犯
      罪有既遂之可能，而其行為足以幫助他人實現構成要件者，即具有幫助故意，
      並不以行為人確知被幫助者係犯何罪名為必要。至於行為人在正犯實施犯罪前
      為幫助行為者，則構成事前幫助犯。茲查：
    １衡諸常情，今日一般人至金融機關如銀行、郵局等開設帳戶使用，係極為方便
      容易且迅速之事，苟有使用金融存款帳戶之正當用途，自以使用其本人或可信
      賴之親友申請之帳戶，最為便利安全，始可避免帳戶名義人反悔或心存歹念，
      利用通知掛失止付及換摺之方式，將帳戶內之款項領走一空，使用帳戶人反將
      蒙受損失，故苟非具意圖以購得或承租之帳戶從事不法用途，並藉以逃避查緝
      ，自無花費金錢向無相當信任關係之陌生人收購或承租帳戶使用之理。是依一
      般人通常之知識、經驗，均應已認知以報載廣告方式向陌生人購買或承租帳戶
      者，係欲藉該帳戶取得不法犯罪所得，且欲以之隱匿帳戶內資金之實際取得人
      之身分；被告甲○○行為時，係年二十七歲之成年人，對此自難諉為不知。而
      被告甲○○係於報紙上得知承租帳戶之訊息，再與素不相識之「林先生」聯絡
      提供帳戶事宜，衡之常情，被告甲○○係成年且智力正常之人，當已可預見承
      租其上開帳戶之人，係將帳戶供取得不法犯罪所得之用。
    ２近來竊車恐嚇取財及利用「刮刮樂」等名義詐欺取財之犯罪類型層出不窮，該
      等犯罪，多數均係利用他人帳戶作為恐嚇取財或詐欺所得財物之出入帳戶，並
      經媒體廣為披載，被告甲○○縱使並不確知所出租之帳戶，係遭他人用以對被
      害人乙○○詐欺取財，亦無法確知取得帳戶之人係以何種方法於何時地為詐欺
      取財之具體內容，惟對於其所出租之上揭帳戶，將遭人作為詐欺取財犯行所得
      財物匯入及提領之工具使用，應有概括之認識，且可預見其發生，竟仍同意出
      租，顯對帳戶供他人取得不法犯罪所得之用，亦不違背其本意，且其無確信帳
      戶不至遭利用為犯罪之用，仍將帳戶出租予無信賴關係之陌生人，足認被告基
      於幫助犯罪之不確定故意。
    綜上所述，被告猶辯稱：不知對方係供詐騙使用云云，顯係卸責之詞，非可採信
    。被告出租存摺、提款卡之行為，均非詐欺取財之構成要件行為，均應僅成立幫
    助行為亦明。事證明確，被告右揭犯行堪予認定。
二、查被告甲○○僅參與提供金融機關帳戶予他人供詐欺取財使用，並無證據證明其
    有參與詐欺取財之行為，或有與本件詐欺取財之詐騙集團之人，有詐欺之犯意聯
    絡，是被告基於幫助之意思，參與詐欺取財構成要件以外之行為，為幫助犯。又
    告訴人被詐之款項，業已匯入被告上開帳戶內，該詐騙集團之不詳姓名者隨時得
    支配領取，自屬既遂，臺灣高等法院臺中分院九十二年度金上訴字第一０八０號
    亦採同旨。核被告所為，均係犯刑法第三十條第一項、第三百三十九條第一項之
    幫助詐欺取財罪。又被告幫助「林先生」、「王惠娟」等詐騙集團之人犯上開詐
    欺罪，為從犯，依刑法第三十條第二項之規定，減輕其刑。爰審酌被告之素行，
    其貪圖小利，出租銀行帳戶供他人非法使用，助長他人犯罪得逞，惟其本身未實
    際參與本件詐欺取財之犯行，責難性較小，犯罪所獲不多，其犯行所致被害人之
    危害，暨其得知告訴人遭詐騙財物因帳戶凍結仍存於其帳戶內，亦同意上開款項
    返還告訴人之犯後態度等一切情狀，量處如主文所示之刑，並諭知易科罰金之折
    算標準。
三、再查，被告雖另案於八十九年十二月十三日間，與張許對、林俊仁涉共同詐購洗
    衣機及電視機之詐欺犯行，經臺灣臺中地方法院檢察署檢察官於九十一年五月二
    日以九十一年度偵字第五０四七號為緩起訴處分等情，有臺灣臺中地方法院檢察
    署刑案資料查註紀錄表及九十一年度偵字第五０四七號緩起訴處分書在卷可佐，
    惟該案與前開起訴並有罪之幫助詐欺犯行，二者犯行相隔為二月，又二犯行，一
    為詐購洗衣機及電視機，一為出租帳戶幫助他人詐騙，二者犯行之方法、態樣炯
    然不同，顯非基於概括犯意反覆為之，認無連續犯之裁判上一罪關係，是本案幫
    助詐欺犯行自非前開臺灣臺中地方法院檢察署檢察官九十一年度偵字第五０四七
    號緩起訴處分之效力所及，併此敘明。
四、又查，被告另於九十年三月十四日，以每本一千元之價格出租上海商業儲蓄銀行
    豐分行帳號00000000000000號帳戶予不詳姓名之人，供不詳姓名
    之人其後向曾翠琴恐嚇須付贖款始交還被竊小客車，而用以收取曾翠琴以匯款至
    甲○○帳戶之方式所交付之贖款，被告此部分所犯幫助恐嚇取財犯行，業據臺灣
    嘉義地方法院於九十一年四月六日以九十年度訴字第六六六號判決被告有期徒刑
    五月確定，有臺灣臺中地方法院檢察署刑案資料查註紀錄表、臺灣高等法院被告
    全國前案紀錄表、臺灣嘉義地方法院九十年度訴字第六六六號判決可佐，並經本
    院調閱上開卷宗核閱無訛。惟被告上開幫助恐嚇取財犯行，與本件前開起訴並有
    罪之幫助詐欺取財犯行，二者犯罪時間相隔一月，復據被告於本院供稱：出租上
    海銀行帳戶是拿給不同一位的人叫「阿俊」，這是嘉義判的案件；本件同一天同
    時交給林先生的帳戶只有這一本（指匯通銀行帳戶）等語在卷，是二犯行並非同
    一行為，且犯意各別，行為互殊，自無想像競合犯或連續犯之裁判上一罪關係，
    是本案幫助詐欺犯行亦非前開臺灣嘉義地方法院九十年度訴字第六六六號判決之
    效力所及，附此敘明。
據上論斷，應依刑事訴訟法第四百五十二條、第二百九十九條第一項前段，刑法第三
十條第一項、第二項、第三百三十九條第一項、第四十一條第一項前段，罰金罰鍰提
高標準條例第一條前段、第二條，判決如主文。
中      華      民      國    九十二    年      八      月      八      日
                                        臺灣臺中地方法院刑事第四庭
                                            法  官    黃  家  慧
右正本證明與原本無異。
如不服本判決，應於送達後十日內向本院提出上訴狀(須附繕本)，上訴於臺灣高等
法院臺中分院。
                                            書記官
中      華      民      國    九十二    年      八      月      十一    日
附錄論罪科刑法條
刑法第三百三十九條第一項：
意圖為自己或第三人不法之所有，以詐術使人將本人或第三人之物交付者，處五年以
下有期徒刑、拘役或科或併科一千元以下罰金。


司法院資訊處製作；財團法人民間司法改革基金會備份。
